【裁判字號】    89,交抗,427
【裁判日期】    890620
【裁判案由】    聲明異議
【裁判全文】
臺灣高等法院臺中分院刑事裁定              八十九年度交抗字第四二七號
    抗  告  人
    即受處分人  甲○○○
右抗告人因違反道路交通管理處罰條例案件，不服臺灣彰化地方法院中華民國八十九
年四月二十八日裁定（八十九年度交聲字第四二號），提起抗告，本院裁定如左：
    主      文
原裁定撤銷。
甲○○○不罰。
    理      由
一、原裁定以抗告人甲○○○所有之Ｒ八－一一九號自用小客車於民國（下同）八十
    九年二月七日十五時許，在彰化縣員林鎮○○街之平交道，違規闖越平交道之事
    實，業據證人即案發當日在場舉發之員警劉造峰到庭指證歷歷，且該證人與抗告
    人並不相識，自無何怨隙可言，其為維護抗告人及其他乘客之安全而據以執法，
    當無虛假可言，爰認原處分機關交通部公路局台中區監理所彰化監理站依道路交
    通安全規則第一百零四條第一項第一款，道路交通管理處罰條例第五十四條第一
    款之規定裁定抗告人於八十九年四月三日前以最低額罰鍰裁罰，逾期則按最高額
罰鍰裁罰（即新台幣六千元至一萬二千元）云云，並無違誤而駁回抗告人之聲明
    異議。
二、抗告意旨略以：按(一)法官在審理刑事或違反道路交通管理處罰條例案件時，應為
    被告之利益予以考慮，倘未能對被告之犯罪事實予以積極之證明，則不能為不利
    益之裁判，此項原則稱為「罪疑唯輕」之原則。依此原則，法官如對於被告應受
    有罪或無罪判決之重要事實發生疑問時，即應為無罪之判決，此即有懷疑時應為
    有利於被告之認定，此與被告受無罪推定之思想一致。(二)查原裁定認定抗告人違
    規闖越平交道乙事，無非僅憑舉發人劉造峰警員不實之指訴，資為憑據，殊屬違
    誤。蓋舉發人舉發之目的，即意在令駕駛人（即抗告人）受到處罰。惟舉發人之
    陳述，究與一般證人之陳述不同，即一定不利於受處分人，意在使受處分人受到
    訴追處罰為目的，而且其真實性較為薄弱，自應依其他積極必要之證據，以增強
    其證明力，不得僅憑舉發人不利於受處分人之陳述，即採為受處分人有罪裁定之
    唯一基礎。況，舉發人會提出舉發，即意在使受處分人定罪，故其說詞難免有不
    實或誇大情形，此乃非不能想像。(三)次查本件舉發人劉造峰就抗告人是否有違規
    闖越平交道乙事，迄未舉證明之。況，舉發人在原審審理時稱：「闖平交道的車
    是舊豐田一千六百西西」云云（參審理錄音帶），核與事實不符。蓋受處分人之
    車輛係豐田一千五百西西，兩者形狀有異，且是未滿二年之新車，顯與舉發人所
    述之車有間。詎原審未查明及此，遽引舉發人劉造峰不實之指訴為抗告人違規之
    唯一證據，不僅未依法要求本件舉發人盡舉證之責任，反而要求抗告人應負無罪
    之舉證責任，殊屬嚴重有悖刑事採證原則，亦有違前述近代民主法治國家刑事訴
    訟之基本要求。爰具狀提起抗告，請求撤銷原裁定，另為適法之裁定云云。
三、按行政罰與刑罰其本質雖不相同，但就處罰觀點言之，則無差異，其事實之認定
    ，均以依證據為之，無證據或證據不足時，不得臆測其事實，此應為兩者所應共
    同遵守之原則。查本件抗告人甲○○○始終否認上開違規之事實，並辯稱：案發
    當天係農曆一月初三，當天渠均在家裏，並未駕駛上開Ｒ八－一一九五號自用小
    客車外出，亦未將該部車交由渠先生朱碧隆使用或借予外他人使用云云。經核與
    證人朱碧隆證述「上開Ｒ八－一一九五號自用小客車係渠以渠妻甲○○○之名義
    所購買，案發當天渠及甲○○○均未駕駛該部自用小客車外出，亦未借予他人使
    用」等語相符。次查負責舉發之警員劉造峰雖指稱案發當時其立於彰化縣員林鎮
    ○○街○路平交道附近，約於三、四公尺遠處確有看到一部Ｒ八－一一九五號自
    用小客車闖越平交道之違規事實等情，但其同時亦供稱當時所看到係ＴＯＹＯＴ
    Ａ，舊型可樂娜一‧六藍色之車輛等語（見原審卷第十四頁及本院卷第二十二頁
    ），而抗告人所有之Ｒ八－一一九五號自用小客車係屬一九九八年五月份出廠之
    一四九七西西深綠色自用小客車，有行車執照影本一份在卷可稽（見本院卷第二
    十五頁），二者無論係排氣量、顏色或新舊程度均有不同，況舉發人劉造峰亦自
    承當時並未予拍照存證或存留其他證據等情以觀（見本院卷第二十二頁反面），
    益見本件舉發人劉造峰於案發當時所看到之違規車輛並不能證明即係抗告人所有
    之上開自用小客車。原裁定以舉發人劉造峰與抗告人並不認識，應無怨隙，當無
    虛假舉發可言，即遽予維持原處分機關（交通部公路局台中區監理所彰化監理站
    ）所為之違規裁罰，容有可議。抗告人抗告意旨執此指摘原裁定不當，非無理由
    ，應由本院將原裁定予以撤銷，並另為不罰之裁定。
四、據上論斷，應依刑事訴訟法第四百十三條前段，道路交通案件處理辦法第二十六
    條，裁定如主文。
中      華      民      國    八十九     年      六       月    二十    日
                                  臺灣高等法院臺中分院刑事第八庭
                                        審判長法  官  羅  得  村
                                              法  官  林  輝  煌
                                              法  官  劉  榮  服
右正本證明與原本無異。
不得再抗告。
                                              書記官  林  玉  惠
中      華      民      國    八十九     年      六       月   二十二   日
                                                                        Ｆ


司法院資訊處製作；財團法人民間司法改革基金會備份。
